行　政　法　院　判　決　　　　　　　　　　　　　八十七年度判字第二四七四號
　　原　　　告　乙○○
　　訴訟代理人　甲○○
　　被　　　告　財政部臺北市國稅局
右當事人間因有關稅捐事務事件，原告不服行政院中華民國八十七年四月十四日台八
十七訴字第一六二二七號再訴願決定，提起行政訴訟，本院判決如左︰
　　主  文
原告之訴駁回。
　　事  實
緣原告八十二年度綜合所得稅結算申報，原經被告核定應補徵本稅新台幣（下同）一
一、八八四、五二三元。原告不服，申經復查結果，准予追減營利所得一○、○九九
、二六六元，變更綜合所得總額為二三、一八八、六三二元，綜合所得淨額為二二、
六二一、○八九元，應補徵稅額七、八四四、八一七元，並依稅捐稽徵法第三十八條
第三項規定加計行政救濟利息九九六、五七一元。原告就行政救濟加計利息部分不服
，一再訴願均遭決定駁回，遂提起本件行政訴訟，茲摘兩造訴辯意旨如次：
原告起訴意旨略謂︰一、查復查決定應補稅額加計利息一併徵收，固為稅捐稽徵法第
三十八條第三項所規定。惟稅捐稽徵機關對有關復查之申請，應於接到申請書後二個
月內復查決定，亦為同法第三十五條第四項預為揭櫫。是稅捐稽徵法第三十五條第四
項關於復查決定期限為同法第三十八條第三項加計利息之先決條件，亦即稅捐稽徵法
第三十八條第三項加計利息之期間應受同法第三十五條第四項所拘束；換言之，凡逾
稅捐稽徵法第三十五條第四項之復查決定期間即不再受同法第三十八條第三項無限期
地負擔加計利息之義務；按此法律條文之優先適用順序應受尊重，合先陳明。二、本
案原告不服原處分機關核課之八十二年度綜合所得稅，於八十四年五月十四日申請復
查，而原處分機關竟稽壓至八十六年一月十八日始作復查決定補稅，拖延復查作業期
間達六四四天，並以其延誤作成復查決定補稅期間加計原告之利息，使原告負擔不應
繳納而強為徵收之處分，原處分機關實難辭過失之咎，在茲政府大力推動行政革新、
愛心辦稅之際，不啻為一莫大之諷刺，亦非事理之平。三、系爭加計利息之處分，遞
經申請復查未准所請，訴願、再訴願受理機關亦維持原處分，所持理由不外謂原告「
因提起行政救濟享有未依限繳納稅款之期間利益．．．。」或「獲有暫免繳納稅款之
利益．．．。」云云。查未「確定」（稅捐稽徵法第三十四條第三項參照）之稅款，
納稅義務人本無繳納之義務，況且原告並無利用應納而未納之稅款移作他用圖利而獲
得其益，從而應無所謂期間利益或暫免繳納稅款利益之可言，因之受理行政救濟之機
關一再以此駁回原告之申請，否准之理由似是而非。四、至關於再訴願決定所謂：「
稅捐稽徵法第三十五條第四項規定，稅捐稽徵機關對有關復查之申請，應於接到申請
書後二個月內復查決定．．．。係訓示規定，與利息之計算無關．．．。」云云乙節
，查稅捐稽徵法第三十五條第四項之規定，稽徵機關復查期關係「應」於二個月內作
成復查決定，此乃法律條文不變之硬性規定，非所謂之訓示規定。既為法律條文之規
定，則稽徵機關不論因故意或過失致違法遲延作成復查，即不得就此延誤復查應作而
未作成決定之期間向納稅義務人加計利息，否則即有違憲法第十九條：「人民有『依
法律』納稅之義務。」之基本大法，亦刑法第一百二十九條對於租稅明知不應徵收
而徵收之罪嫌。五、另稅捐稽徵法第三十五條第五項：稅捐稽徵機關逾二個月仍未作
成復查決定者，納稅義務人得逕行提起訴願乙節，查原告申請復查後，為尊重復查（
即原處分）機關之職權，希冀原處分機關對於應納稅額能作一公平合理之復查決定，
亦籍以疏減案源起見，未逕為提起訴願，此乃為顧及徵納雙方之和諧關係，斷不宜以
納稅義務人未逕行提起訴願為逾期處理加計利息之理由，並據以掩飾原處分機關之過
失責任。況稅捐稽徵法之規定，係「得」逕行提起訴願，而非「應」逕行提起訴願，
法條規定甚明，是原告善意放棄得逕行提起訴願之權利，亦應不受不當處分之義務。
此有鈞院八十五年度判字第一五九二號判決可援。六、綜上所陳，系爭逾期五八四天
作成復查決定加計之利息九○三、七二三元，悉屬原處分機關違法過失所造成，原告
不應受此處分，否則稽徵機關任意拖延復查期間，最後草率作成維持原課徵之復查決
定，而無限制加計利息，使納稅義務人雪上加霜不堪負荷，置徵納雙方於不平等之地
位，實非吾賢能政府之政策，更非立法之本意。為特謹狀請鈞院將原處分、復查決定
、訴願決定及再訴願定均撤銷，加計利息期間改以二個月，金額九二、八四八元為限
等語。
被告答辯意旨略謂︰一、按「經依復查、訴願或行政訴訟程序終結決定或判決，應補
繳稅款者，稅捐稽徵機關應於復查決定，或接到訴願決定書，或行政法院判決正本後
十日內，填發補繳稅款繳納通知書，通知納稅義務人繳納；並自該項補繳稅款原應繳
納期間屆滿之次日起，至填發補繳稅款繳稅通知書之日止，按補繳稅額，依原應繳納
稅款期間屆滿之日郵政儲金匯業局之一年期定期存款利率，按日加計利息，一併徵收
。」為行為時稅捐稽徵法第三十八條第三項所規定。又「稅捐稽徵機關對有關復查之
申請，應於接到申請書後二月內復查決定，並作成決定書，通知納稅義務人。」「前
項期間屆滿後，稅捐稽徵機關仍未作成決定者，納稅義務人得逕行提起訴願。」為同
法第三十五條第四項及第五項所明定。二、本件原告以本局應於接到其復查申請書後
二個月內復查決定，本局延誤作成復查決定，其遲延責任不宜歸責納稅義務人，本案
之加計利息期間，請以二個月核計云云，申經復查結果，以稅捐稽徵法第三十五條第
四項雖規定稅捐稽徵機關對有關復查之申請，應於接到申請書後二個月內復查決定，
並作成決定書，通知納稅義務人，惟同條第五項亦規定前項期間屆滿後，稅捐稽徵機
關仍未作成決定者，納稅義務人得逕行提起訴願，以資救濟，本件原告因提起行政救
濟享有未依限繳納稅款之利益，基於公允原則，理應負擔緩繳稅款期間之利息，要不
因復查決定期間而生影響，原核定自該項補繳稅款原應繳納期間屆滿之次日（八十四
年四月十六日）起，至填發補繳稅款繳納通知書之日（八十六年一月十八日）止按補
繳稅額，依原應繳納稅款期間屆滿之日郵政儲金匯業局之一年期定期存款利率，按日
加計利息九九六、五七一元，並無不合，乃未准變更。三、經查原告以本局逾二個月
作成復查決定，非其過失，不應加計利息云云，訴經財政部訴願決定及行政院再訴願
決定均持與本局相同之論見，並以原告因申請復查，獲有暫免繳納稅款之利益，本局
依稅捐稽徵法第三十八條第三項規定，就復查決定應補稅額予以加計利息，符合公允
原則；又本局未於二個月內作成復查決定，僅生納稅義務人得逕行提起訴願，並非可
不計利息，況依行為時為稅捐稽徵法第三十九條第一項規定申請復查者暫緩移送法院
強制執行，原告既因申請復查享有暫免繳納稅款之利益，基於公允原則自應於行政救
濟程序中加計利息。而稅捐稽徵法第三十五條所定復查決定期間，係訓示規定，與利
息之計算無關，納稅義務人對於核定應納稅額之稅捐，本即應於原訂期限內完納，不
因申請復查而異（參照大院八十六年度判字第二四五三號判決），是原告所訴核不足
採。四、綜上論述：原處分及所為復查、訴願、再訴願決定並無違誤，請判決駁回原
告之訴等語。
　　理  由
按「經依復查、訴願或行政訴訟程序終結決定或判決，應補繳稅款者，稅捐稽徵機關
應於復查決定，或接到訴願決定書，或行政法院判決正本後十日內，填發補繳稅款繳
納通知書，通知納稅義務人繳納；並自該項補繳稅款原應繳納期間屆滿之次日起，至
填發補繳稅款繳稅通知書之日止，按補繳稅額，依原應繳納稅款期間屆滿之日郵政儲
金匯業局之一年期定期存款利率，按日加計利息，一併徵收。」為行為時稅捐稽徵法
第三十八條第三項所規定。又「稅捐稽徵機關對有關復查之申請，應於接到申請書後
二個月內復查決定，並作成決定書，通知納稅義務人。」「前項期間屆滿後，稅捐稽
徵機關仍未作成決定者，納稅義務人得逕行提起訴願。」為同法第三十五條第四項及
第五項所明定。原告起訴主張被告應於接到原告復查申請書後二個月為復查決定，被
告延誤作成復查決定，其遲延責任不宜歸責納稅義務人，本案之加計利息期間，請以
二月核計云云。然查：(一)稅捐稽徵法第三十五條第四項雖規定稅捐稽徵機關對有關復
查之申請，應於接到申請書後二個月內復查決定，並作成決定書，通知納稅義務人，
惟同條第五項亦規定前項期間屆滿後，稅捐稽徵機關仍未作成決定者，納稅義務人得
逕行提起訴願，以資救濟。本件原告因提起行政救濟享有未依限繳納稅款之利益，基
於公允原則，理應負擔緩繳稅款期間之利息，不因復查決定期間而生影響，該項補繳
稅款自原應繳納期間屆滿之次日（八十四年四月十六日）起，至填發補繳稅款繳納通
知書之日（八十六年一月十八日）止按補繳稅額，依原應繳納稅款期間屆滿之日郵政
儲金匯業局之一年期定期存款利率，按日加計利息九九六、五七一元，尚無不合。(二)
被告雖未於二個月內作成復查決定，僅生納稅義務人得逕行提起訴願，並非可不計利
息，況且依行為時稅捐稽徵法第三十九條第一項規定申請復查者暫緩移送法院強制執
行，如於行政救濟程序不加算利息，豈非對依法定期限自動繳納稅款者有所不公平，
故稅捐稽徵法第三十五條所定復查決定期間，係訓示規定，與利息之計算無關，納稅
義務人對於核定應納稅額之稅捐，本即應於原訂期限內完納，不因申請復查而異，故
原告所稱被告逾二個月始作成復查決定，非其過失，不應加計利息之詞，尚不足採信
，綜上所述，被告所為復查決定並無違誤，訴願決定及再訴願決定遞予維持，亦無不
合，原告起訴意旨經查並無理由，應予駁回。
據上論結，本件原告之訴為無理由，爰依行政訴訟法第二十六條後段判決如主文。
中    華    民    國     八十七      年     十一     月     二十七      日
                    行 政 法 院 第 二 庭
                                審 判 長 評  事      陳  石  獅
                                         評  事      徐  樹  海
                                         評  事      彭  鳳  至
                                         評  事      黃  合  文
                                         評  事      林  茂  權
右  正  本  證  明  與  原  本  無  異
                                         法院書記官  王　福　瀛
中    華    民    國     八十七      年     十二     月       二        日
